Inventaris van het archief van de familie Van der Staal van Piershil, 1636-1904
Nationaal Archief, Den Haag
. Daar hij ook de zaken van haar vader Pieter en haar broer Thymon behartigde was hij met alle familieaangelegenheden op de hoogte. Hoewel zakelijk van opzet geven deze brieven toch een aardig beeld van de schrijfster en haar familie, de onderlinge relaties van de regentenfamilies en komen naast de voorrechten, die verbonden zijn aan het bezit van kapitaal en goederen, de zorgen tot uiting, die het beheer hiervan met zich meebracht. Uit deze brieven blijkt onder meer dat zij haar schoonzoons Claudius van der Staal en Daniel Pompejus du Tour het geld leende om de buitenplaatsen Voorlinden en Wiltrust onder Wassenaar te kopen
Inventarisnummer 353 brief d.d. 30 oktober en 30 november 1764.
en dat zij zich veel moeite getroostte om Claudius een plaats als raadsheer bij het Hof van Holland te bezorgen
Inventarisnummer 353 brief (februari 1763), 30 november en 5 december 1764, 2 februari 1765.
. Ook de heerlijkheid van Piershil komt ter sprake
Inventarisnummer 353 o.a. in brief d.d. 23 december 1762, 7 en 8 november 1765, 23 december 1766, 3 maart, 14 april en 25 mei 1767, 17 januari 1768.
evenals de heerlijkheid van Oud-Beijerland, welke laatste zij in 1767 kocht
Inventarisnummer 762; LRK 233 f o 232 vo.
.
Door het uitsterven van het geslacht Van Schoonhoven in mannelijke lijn zijn verhoudingsgewijs veel stukken bewaard gebleven van Pieter van Schoonhoven
Engelbrecht, Vroedschap p. 288 en p. 311. Bijlage VII.
. Hij was een van de rijkste mannen van Rotterdam wat blijkt uit het kohier van de Personele Quotisatie van 1742, waarin hij onder de hoogstaangeslagenen behoort
W.F.H. Oldewelt, Een merkwaardige verzameling belastingkohieren in het archief der gemeente, in: Rotterdamsch Jaarboekje 1949, p. 269-280.
. Deze rijkdom, zijn Franse geboorte
Noot 20; noot 50.
, antistadhouderlijke gezindheid en doorgaande graanhandel op Frankrijk, ondanks het plakkaat hiertegen van de Staten-Generaal waren evenzovele oorzaken, om hem en andere regenten tijdens de Oostenrijkse Successieoorlog te wantrouwen en van verraad te beschuldigen. Van de Orangisten kreeg hij de bijnaam van Franse Piet. Hoewel de burgers over het algemeen van mening waren, dat zij de regenten alle eer en achting waren verschuldigd, sloten zij Pieter van Schoonhoven, en onder andere ook Claudius Lormier, hiervan nadrukkelijk uit
Zondergeld-Hamer, De houding van de Rotterdammers, enz. p. 256 en 257. De Vries, Economische achteruitgang enz. p. 63-68.
. Maar ook uit eigen kring kwam kritiek, onder andere op de beleggingen van kapitaal in het buitenland, waardoor de kredietwaardigheid van het land werd aangetast.
Noot 53.
In 1748 werd Pieter van Schoonhoven met vier andere regenten, "tot wegneming van diffidenten en murmuratie onder de ingesetenen", door Willem IV afgezet als lid van de vroedschap. Hierdoor kwam tegelijk een einde aan de Correspondentie, die pas na de dood van de prinses-gouvernante Anna in 1759, herleefde
Unger, De Correspondentie enz. p. 100. Zondergeld-Hamer, De houding der Rotterdammers enz. p. 280-285.
.
Pieter van Schoonhoven was gehuwd met Maria Anna Witheyn. Haar nicht Johanna Maria Witheyn, enige dochter van de Amsterdamse reder en koopman Johan Witheyn, was gehuwd geweest met Abraham van Harencarspel en Vincent Maximiliaan baron van Lockhorst, heer van Ter Meer en Maarssen. Na de dood van haar tweede echtgenoot behield zij de beschikking over het huis Ter Meer terwijl zij tevens een huis bezat op de Herengracht te Amsterdam
Zie inventarisnummers 489-492, 498. Van Hoboken, Wittenburg, p. 46 en 47. Bijlage VIII.
. De kinderen uit haar eerste huwelijk stierven jong waardoor Maria Anna Witheyn en haar neven Jean Gijsberto de Mey en Cornelis Jansz. Backer de enige erfgenamen waren van deze schatrijke weduwe. Door het kinderloos overlijden van de kleinzoons van Pieter van Schoonhoven, Pieter, Adriaan en Jacob, zoons van zijn enige zoon Thymon, bleef zijn dochter Jacoba Catharina van Schoonhoven, weduwe Meerman, als enige erfgename over. Zij erfde onder meer het buiten Haagvliet te Voorburg, dat met haar huis op het Tournooiveld, vererfde aan haar kleindochter Jacoba Catharina Geertruida du Tour, gehuwd met Lodewijk van Heeckeren tot de Cloese
Rechterlijk Archief 's-Gravenhage 4455 akte d.d. 26 augustus 1806.
. Als hun gasten hebben op Haagvliet tijdelijk koning Lodewijk Napoleon en zijn vrouw Hortense de Beauharnais geresideerd
H. Hardenberg, N.J. Pabon, D. van der Meide en G. Goris, Geschiedenis van Voorburg, dorp aan de Vliet. Scheveningen 1953, p. 212. T. Spaans-van der Bijl, Lodewijk Napoleon, koning van Holland, Vredesvorst in een tijd van geweld. Zaltbommel 1967, p. 213.
.
Hillegonda Petronella Meerman stierf op Voorlinden in 1799, drie jaar na Claudius van der Staal. Haar nalatenschap bleef tot 1806 ongedeeld tussen haar drie zoons Abraham Willem, Daniel Pompejus Johannes en Bartholomeus Marinus Johannes van der Staal.
Abraham Willem erfde de heerlijkheid van Oud-Beijerland en noemde zich Van der Staal van Oud-Beijerland. Na zijn dood in 1821 ging de heerlijkheid over op zijn dochter Everdine Suzette, gehuwd met Samuel François Anne van Pallandt, waardoor de tak Van Pallandt van Oud-Beijerland ontstond. Na haar dood erfde haar zoon Jan Werner de heerlijkheid, die hij in 1907 naliet aan zijn neef Frederik Leopold Samuel Frans van Tuyll van Serooskerken van Zuylen, de zoon van zijn zuster Henriëtte Charlotte Everdine
RA Utrecht, Archief Slot Zuylen, voorlopige inventarisnummers 261 en 266.
. Het archief van de heerlijkheid van Oud-Beijerland vanaf 1767 tot 1900, berust thans op het Rijksarchief in de provincie Utrecht, waar het deel uitmaakt van het archief van het slot Zuylen
Archief slot Zuylen, voorlopige inventarisnummers 850-869.
.
De landen van Schakenbosch gingen over op Bartholomeus Marinus Johannes van der Staal en ook hij noemde zich naar zijn goederen nl. Van der Staal van Schakenbosch. Hij was lid van de Provinciale Staten van Zuid-Holland, waarin hij zitting had voor de eigenerfden. Daar hij reeds in 1818 overleed en zijn enige dochter Claudine Claire hem slechts tot 1826 overleefde, besloten de erven Van der Staal met instemming van haar echtgenoot Marie Ferdinand baron de Flotte in 1828 deze landen in het openbaar te verkopen
Familiearchief Van Bylandt, inventarisnummer 113; archief slot Zuylen, voorlopig inventarisnummer 261.
.
Daniel Pompejus Johannes van der Staal erfde de heerlijkheid van Piershil en noemde zich hierna Van der Staal van Piershil. Naast ambachtsheer was Daniel Pompejus Johannes hoogheemraad van Rijnland en maire van Lisse. In Lisse woonde hij op het uitgestrekte landgoed Wassergeest, dat hij in 1804 kocht van Isaac van Buren
Rechterlijk archief Lisse 27 fo 164vo. A.M. Hulkenberg, 't Roemwaard Lisse. Alphen aan den Rijn 1971, p. 14-17. E. Pelinck, Een bloemisterij en een speeltuin buiten de Koepoort, in: Leids Jaarboekje 1961, p. 88.
. Hij vergrootte Wassergeest door aankoop van onder andere de boerderij van het in 1782 gesloopte huis Grotenhof
Inventarisnummer 98.
, de bouwmanswoning Duinhof, de boerderijen de Phoenix en de Hoogewerf in de Laageveense polder, waardoor Wassergeest zich uitstrekte van de Heereweg tot de Leidse Vaart en Keukenhof
Noot 63; Hulkenberg 't Roemwaard Lisse, p. 14.
.
Na Cecilia Maria Steengracht, gehuwd met Carel Anne Adriaan van Pallandt, die op Keukenhof woonden, was Daniel Pompejus Johannes van der Staal, met 110 hectaren, de grootste grondbezitter in Lisse
Hulkenberg, Keukenhof. Hollandse Studiën 7, 1975, p. 163 en 167.
.
In 1852 werd dit prachtige buitengoed geveild in het logement De Zwaan te Lisse en gekocht door de erven Steengracht, waardoor het tien jaar later, door vererving aan de bovengenoemde bewoners van Keukenhof kwam. Zoals met zoveel buitenplaatsen in die tijd gebeurde, werd ook dit kapitale huis gesloopt en wel vlak na de verkoop, in 1853. Door vererving is Wassergeest thans in het bezit van de barones van Lynden
Hulkenberg, Keukenhof, p. 167.
. Wassergeest heeft, evenals het bovengenoemde buiten Haagvliet onder Voorburg, een rol gespeeld in de geschiedenis van ons land. Ten huize van Van der Staal van Piershil is door Adam François van der Duyn van Maasdam in bijzijn van Hendrik Collot d'Escury de door Gijsbert Karel van Hogendorp opgestelde proclamatie getekend, waarin deze met Van der Duyn van Maasdam het Algemeen Bestuur in handen nam tot de komst van de Prins van Oranje
Hulkenberg, Het huis Dever te Lisse, Zaltbommel 1966, p. 246 en 247. Hulkenberg, 't Roemwaard Lisse p. 16.
. Hieruit blijkt dat Van der Staal, hoewel maire van Lisse, niet uitgesproken Fransgezind was. In ieder geval wist de omgeving van Van Hogendorp, dat hij te vertrouwen was. Verwonderlijk was dit niet, daar allen, die bij de opstand tegen de Franse overheersing betrokken waren tot de familie behoorden. Door zijn huwelijk met Sophia Wilhelmina Charlotte Alexandrina van Bylandt was hij verwant aan Van der Duyn van Maasdam, een neef van zijn schoonmoeder Anna van der Duyn, een vurig Orangiste, terwijl Leopold van Limburg Stirum een oom was van zijn vrouw. Ook zijn zwager Jan Carel van Bylandt bood vanaf de eerste dag Gijsbert Karel van Hogendorp zijn diensten aan
H. Hardenberg, Oostduin en de graven van Bylandt, 's-Gravenhage 1971, p. 41-44. Bijlage IX.
. Bovendien moet Van der Staal Van Hogendorp uit Rotterdam gekend hebben. Daniel Pompejus Johannes van der Staal was de enige van de drie broers, die door koning Willem I in de adelstand werd verheven. Zijn huwelijk met een gravin Van Bylandt zal hierin een rol hebben gespeeld en het feit, dat zijn zwager Jan Carel van Bylandt bijzonder bij de koning in de gunst stond
Hardenberg, Oostduin, p. 45.
.
De heerlijkheid van Piershil, gelegen in de Hoekse Waard, behoorde van oudsher tot het land van Putten. Voor de eerste bedijking in 1524 door Frederik van Renesse, heer van Oostmalle, sprak men van de Ommeloop van Groot- en Klein-Puttermoer. De heerlijkheid bestaat uit de polders Oud-, Nieuw- en Klein-Piershil. Het dorp ligt in de polder van Oud-Piershil en werd in de achttiende eeuw om haar bloei ook wel het klein Haagje genoemd
J. Wagenaar, Tegenwoordige Staat 1746. Deel IV, p. 172 en 173.
. Dit kon echter niet verhinderen, dat het Hof van Piershil onder de slopershamer viel. In 1831 liet Daniel Pompejus Johannes van der Staal het ambachtsherenhuis slopen en het vrijgekomen terrein in bouwland veranderen
Inventarisnummer 754. H. Hardenberg, Piershil en zijn ambachtsheren, in: Holland, jrg. 8 1976, p. 61.
. Na de dood van Daniel Pompejus Johannes van der Staal vererfde de heerlijkheid aan zijn drie dochters. Na hun overlijden gingen de heerlijke rechten over op de kinderen van hun in 1855 overleden broer Guillaume Charles, om tenslotte te vererven aan de kleindochter van Guillaume Charles van der Staal, Marie Alexandrine Otheline Caroline van Bylandt, dochter van Sophie Alexandrine van der Staal van Piershil en Carel Jan Emilius van Bylandt.
Het archief van de heerlijkheid van Piershil is daarom verspreid over twee archieven. Naast het archief, dat beschreven is in deze inventaris, bevindt een ander gedeelte zich in het archief van de graven van Bylandt, dat berust bij de Eerste Afdeling van het Algemeen Rijksarchief
Familiearchief Van Bylandt, inventarisnummer 667-772. Zie onder p. XXV.
.
De enige zoon van Daniel Pompejus Johannes, Guillaume Charles van der Staal van Piershil woonde als rentenier in Breda en Princenhage. Hij en zijn vrouw zijn vlak na elkaar in 1855 overleden. Hun drie zeer jonge kinderen stonden onder voogdij van Eugène Jan Alexander van Bylandt
Bijlage IX.
en werden te 's-Gravenhage opgevoed in het huis van hun tante Otheline Agathe van der Staal. Zij vormden de laatste generatie van de familie Van der Staal, die zoals eerder vermeld in hofkringen werd opgenomen
Boven p. I.
. Sophie Alexandrine was hofdame van prinses Amalia, de echtgenote van prins Hendrik, broer van koning Willem III, vaak beter bekend als prinses Hendrik
Archief C.J.E. van Bylandt, voorl. inventarisnummers 11 en 158. Hardenberg, Oostduin, p. 92.
. Uit haar huwelijk met Carel Jan Emilius van Bylandt werden twee dochters geboren, Marie Alexandrine Otheline Caroline en de jong overleden Charlotte Eugenie Roline. Marie van Bylandt, overleden in 1968, is de stichtster van de M.A.O.C. Gravin van Bylandt Stichting te 's-Gravenhage, die haar vermogen, waaronder de heerlijkheid van Piershil, beheert
Hardenberg, Oostduin, p. 92, 93, 123-125.
.
De laatste afstammelingen in mannelijke lijn van het geslacht Van der Staal waren Othon Daniel en Jean Arthur Godert. Laatstgenoemde stierf in 1904 na een succesvolle loopbaan bij de Marine. Naast marine-officier was hij adjudant, kamerheer en particulier secretaris van koningin Wilhelmina
Inventarisnummers 181-284.
.
Zijn broer Othon Daniel bekleedde hoge ambten. Hij was onder meer gezant te Constantinopel en Sint Petersburg, buitengewoon gezant en gevolmachtigd minister aan de hoven van België en Luxemburg. Aan het hof was hij kamerheer in buitengewone dienst van koningin Wilhelmina. In 1886 trouwde hij met Maria Elisabeth Margaretha van Zuylen van Nyevelt. Daar hun huwelijk kinderloos bleef stierf het geslacht Van der Staal met zijn dood in 1937 uit.
Genealogische overzichten
Overzicht
Braat Hechtermans
Van Yck
Lormier Van Heteren
Meerman
Gevers
Van Schoonhoven
Witheyn
Van Bylandt
Van Tuyll-Van Serooskerken
Van Dedem
Van der Staal
Vervolg Van der Staal
Geschiedenis van het archiefbeheer
Aantekeningen over de wijze waarop het archief werd bewaard zijn niet aangetroffen en zo de familie er al enige zorg voor heeft gehad is dit nergens gebleken. In het dépôt werden de stukken zonder enige orde aangetroffen.
Aan het in het Algemeen Rijksarchief berustende archief zijn in 1977 een doos en een portefeuille met archivalia toegevoegd, die bewaard werden op het Centraal Bureau voor Genealogie. Door toevoeging van de inventarisnummers 11-13 is het archief, dat hoofdzakelijk bestaat uit stukken, afkomstig van leden van de familie Van der Staal die in 's-Gravenhage gewoond hebben, uitgebreid met stukken van verre Amsterdamse verwanten
Boven. p. IV-VI.
. Met de inventarisnummers 184, 211, 213-217, 219-222, 269-272, 278-282 en 288-294 kregen de reeds aanwezige stukken, die afkomstig zijn van Jean Arthur Godert van der Staal van Piershil een welkome aanvulling. Niet meer of niet meer in originali in het archief berusten de inventarisnummers 569* en 571*, daar zij het eigendom zijn van de M.A.O.C. Gravin van Bylandt Stichting. Genoemde inventarisnummers zijn voorlopig in de vorm van fotokopieën hier aanwezig. De in inventarisnummer 204 genoemde zilveren letters van het praaldeksel van de doodkist van Witte Cornelisz. de With, die met het familiewapen
Mededeling van de heer Ch. Thiels, wetenschappelijk assistent van het Historisch Museum Rotterdam. Van Hövell tot Westerflier, Beschrijving enz. inventarisnummers 36 en 37. G. van Reyn, Beschrijving der stad Rotterdam en beknopt overzicht van het Hoogheemraadschap Schieland, Rotterdam 1832. Deel I, p. 91 en 92.
, in het bezit waren van de familie Van der Staal van Piershil en in 1900 zijn tentoongesteld op de Geschiedkundige Tentoonstelling Nederlandsch Zeewezen te 's-Gravenhage, zijn door het Algemeen Rijksarchief geschonken aan het Historisch Museum Rotterdam, waar zij berusten onder de negatiefnummers 4679 en 4680.
Vanwaar en wanneer het familiearchief Van der Staal van Piershil in het dépôt van het Algemeen Rijksarchief terecht kwam, is niet bekend. Over het algemeen wordt aangenomen dat het archief vlak voor of tijdens de Tweede Wereldoorlog hier werd gedeponeerd.
De verwerving van het archief
De rechtstitel is (nog) onbekend.
Inhoud en structuur van het archief
3.20
Aanwijzingen voor de gebruiker
Openbaarheidsbeperkingen
Volledig openbaar.
Materiële beperkingen
Aanvraaginstructie
Openbare archiefstukken kunnen online worden aangevraagd en gereserveerd. U kunt dit ook via de terminals in de studiezaal van het Nationaal Archief doen. Om te kunnen reserveren dient u de volgende stappen te volgen:
U maakt een profiel aan op www.gahetna.nl, en logt vervolgens in
Via de archiefinventaris (alleen de beschrijvingen met rode nummers) selecteert u het gewenste archiefstuk door op de knop 'Reserveren' te klikken
In het volgende scherm geeft u aan op welke dag u het archiefstuk wilt inzien
Indien u zich bevindt in de studiezaal en een tafelnummer heeft ontvangen kunt u dit nummer vermelden. Als u geen tafelnummer heeft kunt u tafelnummer 777 laten staan
Vervolgens bevestigt u uw reservering door deze te versturen.
Verwant materiaal
Beschikbaarheid van kopieën
Afgescheiden archiefmateriaal
4.SPF - Inventaris van het archief van kaarten van de familie Van der Staal van Piershil, 1636-1904
Bijlagen
Lijst van kaarten
AFRIKA
1. Kaart van de Kaapkolonie, Transvaal en aangrenzende landen. Maker onbekend.
Uitgegeven bij Emrik en Binger, z.j. (19e eeuw).
17 x 22. Kleurenlitho op papier. 1 blad Inv.nr. 232.
AZIË
2. Kaart van kampong Analaboe en omgeving waar gewapende sloepen zijn heengezonden.
Met aangegeven diepte en breedte van de rivieren Tjankoel en Merbau.
Getekend door Jean Arthur Godert van der Staal, 1877.
30 x 40. Pentekening op papier. 1 blad Inv.nr. 233.
3. Kaart van de monding van de Langsarrivier bij Poeloe Rawa.
Schaal 1 (cm): 300 (m).
Met inzetkaart van kampong Langsar.
Getekend door Jean Arthur Godert van der Staal, 1877.
32 x 40. Potloodtekening op papier. 1 blad Inv.nr. 233.
4. Kaart van de Kwala Birim Pantan, de Kwala Birim Besar naar kampong Birim.
Schaal 1: 400.
Getekend door Jean Arthur Godert van der Staal, 1877.
20 x 32. Potloodtekening op papier. 1 blad Inv.nr. 233.
5. Kaarten van de posten van de geconcentreerde stellingen in Atjeh rond Kotah Radjah.
Getekend door Jean Arthur Godert van der Staal, (1897).
22 x 27. Pentekeningen op papier. 2 bladen Inv.nr. 274.
6. Kaart van het gebied bezet in Groot-Atjeh met de nederzettingen Lepoeng en Lehoeng.
Schaal 1: 40.000.
Vervaardigd door L.W.J.K. Thomson.
Uitgegeven door J. Smulders en Co. te 's-Gravenhage, 1897.
47 x 77. Kleurenlitho op papier. 1 blad Inv.nr. 275.
N.B. Met verklaring van kleuren en tekens.
7. Kaart van het bezet gebied in Groot-Atjeh. Aanvullingsblad.
Vervaardigd door L.W.J.K. Thomson naar de nieuwste gegevens van het departement van Koloniën.
Uitgegeven door J. Smulders en Co. te 's-Gravenhage, (1897).
66 x 30. Kleurenlitho op papier. 1 blad Inv.nr. 275.
8. Overzichtskaart van Groot-Atjeh met Lepoeng, Lehoeng, Pedir en Gigiëns.
Schaal 1: 300.000.
Vergrotingen van de gebieden van Moekims Lehoeng.
Schaal 1: 40.000.
Inzetkaart van de zelfstandige Moekims Selimoen, Tanakabé, Lambakir, Gleïng en Damloöt.
Schaal 1: 80.000.
Maker L.W.J.K. Thomson.
Uitgegeven door J. Smulders en Co. te 's-Gravenhage.
48 x 80. Kleurenlitho op papier. 1 blad Inv.nr. 275
EUROPA
BELGIË
9. Kaart van de positie van Antwerpen rond het fort 't Vlaamsche Hoofd, de Citadel, de forten Burghd, Zwijndregd, Callo, Isabella en Du Nord; met inzetkaart van het profiel van een mortierbatterij op de Citadel.
Vervaardigd door Houtman te Utrecht. Z.j. (19e eeuw).
36 x 55. Steendruk in kleur op papier. 1 blad Inv.nr. 817.
N.B. Met aangegeven punten waar de dijken gedeeltelijk doorgraven zijn.
10. Kaart van de Schelde van het fort Bath tot Antwerpen.
Vervaardigd door A. Oltmans jr.
Uitgegeven bij Gebroeders Buffa en Co. te Amsterdam. Z.j. (19e eeuw).
18 x 38. Steendruk Desquerrois en Co. op papier. 1 blad Inv.nr. 818.
N.B. In perspectief.
NEDERLAND
Noord-Brabant
11. Kaart van de omstreken van Breda.
Schaal 1: 10.000.
Vervaardigd door A.F.J. Vermeulen te Breda.
Uitgegeven door H.J. van Wees te Breda. Z.j. (19e eeuw).
22 x 22. Kleurenlitho op papier. Geplakt op karton. 1 blad Inv.nr. 144.
N.B. Met verklaring der tekens.
12. Kaart van Het Omwaterd Blokhuis en omliggende percelen in de gemeente Terheijden.
Schaal 1: 2500. Sectie G.
Maker en uitgever onbekend. (19e eeuw).
22 x 26. Pentekening met waterverf. 1 blad Inv.nr. 145.
Zuid-Holland
13. "Reis en Afstandswijzer" van Zuid-Holland.
Vervaardigd door Desterbecq te Leiden, 1835.
36 x 30. Litho op papier. 1 blad Inv.nr. 799.
N.B. De afstanden, bij de gestippelde lijnen gesteld, zijn overgenomen van de afstandwijzer van het Koninkrijk der Nederlanden.
14. Kaart van de Landscheiding der Hoogheemraadschappen van de Hondsbossche en Rijnland, liggende tussen het Y en de Noordzee.
Schaal 1: 20.000.
Met tekeningen van een scheidingspaal.
Vervaardigd door R. de Vries jr. Z.j. (19e eeuw).
28 x 54. Steendruk op papier. 1 blad Inv.nr. 87.
15. Kaart van het Hollandsche Spoor en omgeving te 's-Gravenhage, Bouwterrein A en B der Maatschappij "De Prins van Oranje" te 's-Gravenhage.
Geheel groot met inbegrip van de Oranjelaan: 2 hectaren, 6 aren en 55 centiaren.
Vervaardiger en uitgever onbekend, z.j.
47 x 60. Kleurenlitho op papier. 1 blad Inv.nr. 816
N.B. Met verklaring der kleuren. In vogelvlucht.
Zegelstempels
Geplaatst in de Zegelafdeling van het Algemeen Rijksarchief.
1. Zegelstempels van de familie Van der Staal. 3 stuks
2. Zegelstempel van de familie Van der Staal van Piershil. 1 stuk
3. Zegelstempel van Jacoba Catharina van Schoonhoven. 1 stuk
Heren van Piershil
Zie ook H. Hardenberg, Piershil en zijn ambachtsheren, in: Holland, jrg. 8, 1976, p. 49-61.
1524 Frederik van Renesse
1538 Johan van Renesse
1567 Willem van Renesse
1600 Anna van Rubempé
1604 René van Renesse
1611 Anna van Renesse
1611 Jan Lodewijksz. van Driel
1615 Johan van Hesse
1638 Johan Adolf van Hesse
1653 Abel van Hesse
1678 Johan Adolf van Hesse
1684 Gilles van Hesse
1721 Hendrik Pelt
1739 Hendrik Gevers
1761 Hillegonda Gevers
1762 Pieter Meerman
1762 Hillegonda Petronella Meerman
1762 Jacoba Catharina van Schoonhoven
1794 Hillegonda Petronella Meerman
1804 Daniel Pompejus Johannes van der Staal
1858 Claudine Anne Adelaïde, Otheline Agathe, Agnes Charlotte Jeannette, Sophie Alexandrine, Othon Daniel, Jean Arthur Godert van der Staal
1892 Marie Alexandrine Otheline Caroline van Bylandt, Othon Daniel, Jean Arthur Godert van der Staal
1937 Marie Alexandrine Otheline Caroline van Bylandt
1968 M.A.O.C. Gravin van Bylandt Stichting
Heren van Oud-Beijerland
Zie ook J.L. van der Gouw, De Ring van Putten, 's-Gravenhage 1967, pp. 42-49.
1479 Cornelis van Dorp
1497 Jan van Egmond
1528 Lamoraal van Egmond
1576 Filips van Egmond
1590 Lamoraal van Egmond
1593 Sabina van Egmond
1614 Karel van Egmond
1619 De Staten van Holland en Westfriesland
1734 Constantijn Johan Pierraard
Wolfert Nobeling
Adriaan van Houten
1734 Constantijn Johan Pierraard
Jan Josef Nobeling
1734 Constantijn Johan Pierraard
1737 Jan Jansz. de Cerff
1753 Catharina Nutges
1757 Nicolaas Verschaik
1758 Johannes Martinus van Harlingen
1758 Apollonia van Bergen
1758 Johannes Martinus van Harlingen
1767 Jacoba Catharina van Schoonhoven
1794 Hillegonda Petronella Meerman
1804 Abraham Willem van der Staal
1824 Everdine Susette van der Staal
1885 Jan Werner van Pallandt
1907 Frederik Leopold Samuel Frans van Tuyll van Serooskerken van Zuilen.
Bezitters van Schakenbosch
Zie ook
J.C. Kort, Repertorium op de lenen van de hofstede Voorne in Noord-Holland, Kennemerland, Waterland en Zeeland 1230-1649, in: Ons Voorgeslacht, jrg. 32, 1977, p. 416.
C. Hoek, Repertorium op de grafelijke lenen in De Lier, Schipluiden en Vlaardingen 1252-1648, in: Ons Voorgeslacht, jrg. 28, 1973, p. 75.
12.. Dirk van Wassenaar
13.. Filips van Wassenaar
1405 Filips van Wassenaar
1417 Filips van Wassenaar
1421 Hendrik van Wassenaar
1477 Jacob van Wassenaar
1497 Johan van Wassenaar
1525 Marie van Wassenaar
1528 Jacob van Ligne
1546 Filips van Ligne
1610 Lamoraal, prins van Ligne
1615 Adriaan Pauw
1618 Adriaan Pauw
1649 Adriaan Pauw
1698 Adriana Constantia Sohier de Vermandois
1738 Catharina Noorthey
1755 Hendrik Gevers
1761 Hillegonda Gevers
1762 Pieter Meerman
1762 Hillegonda Petronella Meerman
1804 Bartholomeus Marinus Johannes van der Staal